臺灣桃園地方法院民事判決　九十三年度訴字第二一五號
　　原　　　告　顧得國際有限公司
　　法定代理人　丙○○
　　被　　　告　大江國際股份有限公司中壢分公司
　　法定代理人　甲○○
　　訴訟代理人　丁○○
右當事人間請求清償債務事件，於民國九十三年七月八日辯論終結，本院判決如左：
    主      文
被告應給付原告新台幣捌拾捌萬捌仟元，及自民國九十三年四月一日起至清償日止，
按週年利率百分之五計算之利息。
原告其餘之訴駁回。
訴訟費用由被告負擔。
本判決第一項於原告以新台幣貳拾玖萬陸仟元供擔保後，得假執行。被告如以新台幣
捌拾捌萬捌仟元為原告預供擔保後，得免為假執行。
原告其餘假執行之聲請駁回。
    事      實
甲、原告方面：
壹、聲明：
一、被告應給付原告新台幣（下同）八十八萬八千元，及自民國九十二年十二月十九
    日起至清償日止，按週年利率百分之五計算之利息。
二、願供擔保，請准宣告假執行。
貳、陳述：
一、原告於九十二年十二月二日與被告訂立訂購合約書，約定被告向原告訂購Pierre
    Cardin圍巾及手套共二萬三千組，每組單價四十八元，總金額共計一百十萬四千
    元，應於交貨後當月二十五日結算，開立為期九十日即發票日為九十三年三月三
    十一日之支票支付，原告如期於九十二年十二月十九日前交付全數貨品，嗣被告
    以所訂貨品未全數用罄，要求退還部分貨品，始願付款，原告亦同意其退還四千
    五百組，經結算被告應給付原告之貨款為八十八萬八千元，惟經原告屢次催討，
    被告均拒不支付，為此提起本件訴訟，請求判決如原告聲明所載。
二、被告向原告訂購圍巾及手套，係作為被告公司第一波來店禮兌換活動之用，自九
    十二年十一月底雙方開始洽商時起，因被告要求交貨之時間過於倉卒，原告即向
    被告公司副理陳志強言明手套與圍巾需兩種不同顏色，始得於九十二年十二月十
    二日起陸續交足二萬三千組數量，陳志強並未表示反對，是以，簽訂之訂購合約
    書內容自始未約定手套及圍巾之顏色，被告若抗辯兩造曾就手套及圍巾之顏色加
    以約定，自屬有利於己之事實，應負舉證之責。雖被告以其未對系爭貨品採樣驗
    收，故不知有黃色圍巾、黑色手套存在，即全數驗收，然原告庭呈之交貨單上，
    均已明確載明系爭貨品顏色，倘兩造確就系爭貨品有顏色限制，被告又豈會同意
    驗收並於交貨單上簽名？足證被告抗辯兩造就貨品顏色有所約定，顯與事實不符
    。
三、被告提出報價單欲證明曾約定系爭貨品限於咖啡色圍巾及黑白雙色手套，惟報價
    單係原告單方面提供與被告作為議價之用，其內容須經雙方協商確定後再載明於
    合約，故報價單與訂購合約上所載內容並非相同，此由該報價單上所載單價為五
    十元，與訂購合約書上所載單價為四十八元迥異即知，是報價單並不等同於契約
    ，並不足以證明就系爭貨品約定顏色之事實。又倘被告堅持系爭貨品限於咖啡色
    圍巾及黑白雙色手套，且甚為重要，豈有未於合約書載明之理？且系爭報價單已
    經更改並未經原告確認。
四、就訂購合約之相關事宜，原告均與被告公司副理陳志強聯絡，陳志強並曾承諾，
    倘原告願收回被告公司活動結束後所餘之四千五百組系爭貨品，被告將儘速給付
    貨款，因原告係向訴外人賴鴻志購買系爭貨品再轉賣予被告公司，退貨須徵得賴
    鴻志同意，故原告隨即以電話轉告退貨事宜，取得同意後始答應被告之請求而收
    回剩餘貨品。詎被告仍拒付貨款，甚而主張陳志強無代表被告公司權限、並未就
    給付貨款乙事協商、尚須獲得主管簽核始得確定云云為辯，誠非事實。
五、證人陳志強係任職於被告公司代主管職，證詞難免偏頗，其證稱下單的時候有說
    要壹組咖啡色圍巾、黑灰兩色配手套云云，實則，被告公司未曾交付訂購單予原
    告，何來下單之說，倘被告主張曾交付訂購單，應負舉證之責。且依交貨單所載
    內容可知，九十二年十二月十九日交付貨品有咖啡色圍巾配手套三千六百組及黃
    色圍巾配手套二千九百組，由被告公司簡世杰簽收，倘被告公司無法接受黃色圍
    巾配手套，何以被告公司簡世杰於九十二年十二月十九日再收受二千九百組黃色
    款，足見證人陳志強證稱抽樣檢查無法查知系爭貨品顏色、贈品活動已開始只得
    用黃色之說，亦不足採。
六、原告依約給付被告系爭貨品已如上述，是被告主張原告違約，應依兩造合約第三
    條第四項約定賠償違約金，應無足採。倘鈞院認原告確有違約情事，應賠償被告
    違約金，亦懇請斟酌原告未交付同一顏色貨品予被告，對被告商譽並無損害，而
    依法酌減違約金。
參、證據：提出訂購合約書、統一發票、贈品活動型錄各乙份、潤達針織廠交貨單五
    紙、通話明細單乙份為證，並聲請傳喚證人乙○○及賴鴻志。
乙、被告方面：
壹、聲明：
一、原告之訴駁回。
二、如受不利判決，願供擔保免於假執行。
貳、陳述：
一、被告於九十二年十二月間為舉辦大江國際購物中心聯名卡卡友來店贈禮活動，與
    原告簽訂訂購合約書，向渠訂購二萬三千組圍巾及手套，依原告所提供之樣品，
    被告決議採用咖啡色圍巾及黑白雙色手套，原告遂依約於十二月十一日起分批交
    貨，因進貨數量龐大，被告依商業習慣抽樣驗收後，予以簽收。嗣於十二月十二
    日來店禮兌換活動展開後，始驚覺原告擅自以黃色圍巾及黑色手套替換約定之咖
    啡色圍巾及黑白雙色手套而為給付，共計高達九千六百八十組，給付顯不合於債
    之本旨，而屬債務不履行之不完全給付甚明，依兩造訂購合約書第三條第四項之
    約定，原告此等違約事實，應賠償合約總金額百分之三十之違約金，經面邀原告
    協商解決賠償事宜，原告僅同意收回被告尚未利用之四千五百組系爭貨品，而斷
    然拒絕賠償，被告不得已，僅得拒付貨款。
二、原告主張有一報價單載明混合三款顏色之事項，被告知之甚詳並據以簽約，惟原
    告至今未能提出該書證，以明其說，而被告自始至終均以卷附載明單一色系之報
    價單與原告進行議價，是原告稱被告同意以混合三種不同顏色製品交付，並非事
    實。
三、被告公司於活動型錄上加註「顏色依現場實物為準」，係為避免樣品拍攝、印刷
    與實物產生色差，倘如原告所稱，被告訂購貨品係三款顏色，則被告大可將三款
    顏色樣品共同拍攝型錄，何須僅選取一種樣品為之？而為免終止來店禮兌換活動
    造成被告商譽損害，被告無法拒絕受領不符給付本旨之系爭貨品，卻不能因此解
    釋為被告同意更改契約給付內容，而認被告並未違約。再退步言，倘原告確無違
    約情事，其何須同意收回被告所餘四千五百組貨品，以表歉意？
四、原告辯稱渠願意收回剩餘四千五百組貨品，係因被告公司陳副理承諾，倘收回剩
    餘貨品就願給付貨款，惟查，陳副理確與原告公司林小解就貨款給付事宜數次協
    商，第一次協商並未論及扣款事宜，而僅就庫存品收回加以討論，而陳副理更曾
    明白提醒原告公司乙○○「這是我們初步達成之共識，但還須呈核上級以做最後
    決定」，然原告公司乙○○卻昧於事實，於庭上抨擊陳副理惡意欺騙，被告實無
    法接受。
參、證據：提出訂購合約書及報價單各乙份為證，並聲請傳喚證人陳志強及簡世杰。
    理      由
一、本件原告起訴主張：其與被告訂立訂購合約書，約定被告向原告訂購圍巾及手套
    共二萬三千組，每組單價四十八元，總金額共計一百十萬四千元，應於交貨後當
    月二十五日結算，開立為期九十日即發票日為九十三年三月三十一日之支票支付
    ，詎原告如期交付全數貨品，被告積欠貨款八十八萬八千元，爰依雙方訂購合約
    書，請求被告給付該貨款及自九十二年十二月十九日最後交貨時起至清償日止計
    算之法定遲延利息等語。被告則以：原告所交付之貨品未按雙方約定咖啡色圍巾
    及黑白雙色手套，擅自以黃色圍巾及黑色手套替換約定之貨品而為給付，共計高
    達九千六百八十組，給付顯不合於債之本旨，依兩造訂購合約書第三條第四項之
    約定，原告此等違約事實，應賠償合約總金額百分之三十之違約金等語，資為抗
    辯。
二、經查，兩造間於九十二年十二月二日訂有訂購合約書，約定被告向原告訂購圍巾
    及手套二萬三千組，每組單價四十八元，總金額共一百十萬四千元，原告業於九
    十二年十二月十九日交付完畢，其中原告所交付之圍巾及手套有九千六百八十組
    為黃色圍巾及黑色手套，其餘組數則為咖啡色圍巾及黑白雙色手套，嗣被告經徵
    得原告同意後，於活動完畢後退還四千五百組，經結算貨款總金額為八十八萬八
    千元等情，為兩造所不爭執，復有原告提出之訂購合約書、統一發票為證，應堪
    信為真實。
三、原告主張被告遲未給付貨款，被告則以原告所交付之貨品非依約定顏色交付，違
    背合約規定應扣除合約總金額百分之三十之違約金，茲本件之爭點在於系爭訂購
    合約中是否曾約定買賣標的物為咖啡色圍巾及黑白雙色手套亦即原告以前開貨品
    交付是否構成違約情事？經查，
（一）稽之卷附兩造所書立之訂購合約書中第一條就採購內容僅約定「1、Pierre
      Cardin圍巾及手套；共計23000組，每組單價48元（含稅）。2、總金額共計新
      台幣0000000元整（含稅、運費、包裝費）。」，合約中被告並未就向原告訂
      購之圍巾及手套有顏色之明文約定。而詰之證人簡世杰證稱：伊當時剛到公司
      ，本件買賣之單價、規格都是陳副理去談的，確定下來以後他就交代伊作後續
      之文件像是訂購合約書之製作工作，採購內容是依照陳副理的指示打的，伊打
      好後給他看，他也沒什麼意見，後來就傳真給對方作確認等語，系爭合約書既
      係由被告製作而交予原告簽訂，苟雙方對採購內容之圍巾及手套之顏色曾有特
      殊約定，就此重要事項應當明白記載於系爭合約書中以為日後兩造履約之規範
      ，惟於系爭訂購合約書中竟就此被告堅持之重要內容付之闕如，有違常情。
（二）系爭貨品原告係向其下游廠商訂購轉售被告，據其下游廠商即證人賴鴻志證稱
      ：系爭貨品是其向工廠拿貨賣給原告，本來約定不能退貨，後來原告公司乙○
      ○說被告公司貨品沒送完要退貨，這樣一來原告向被告請款會比較順利，伊才
      同意退貨。訂約當時因為時間很趕，從談好到交貨前不到二十天的時間，在訂
      約前伊有先查現有布料存貨情形，查出來發現要兩個顏色才夠出貨二萬三千組
      的數量，所以有向原告說明如果要兩萬三千組一定要兩組顏色才能交貨，所以
      在出貨單上都有註明是兩組顏色，兩組顏色交付時亦分別包裝，從外觀上一望
      可知等語，依證人賴鴻志證述內容於兩造簽約前，業已向原告表明無法以單一
      顏色出貨兩萬三千組，原告於明知此等情形下，應無可能與被告簽約時猶同意
      以單一顏色出貨兩萬三千組而干冒違約風險之理。
（三）原告於接受被告訂購後，係由轉向賴鴻志訂購，由賴鴻志指示潤達針織廠直接
      將貨品以貨運公司送至被告公司交貨，其中九十二年十二月十三日交貨單上註
      明交黃圍巾配手套二千一百組、由被告公司職員葉國安簽收，同日另紙交貨單
      上註明交黃圍巾配手套三千六百組、咖啡圍巾配手套一千八百組，由被告公司
      職員葉國安簽收，於九十二年十二月十八日交貨單上註明交黃圍巾配手套一千
      零八十組、咖啡圍巾配手套三千四百二十組，由被告公司職員葉國安簽收，九
      十二年十二月十九日交貨單上註明交咖啡圍巾配手套三千六百組、黃色圍巾配
      手套二千九百組，由被告公司職員簡世杰簽收，有原告提出之交貨單四紙為證
      ，苟兩造間曾約定以單一顏色交貨，則原告豈敢於交貨單上明白註記以不同顏
      色之貨品交貨？又被告何以前後數次接受原告以不同顏色之貨品而未表異議？
      又被告既稱於九十二年十二月十二日開始兌換來店禮活動時始發現原告所交付
      之貨品不符，苟為如此，則何以於同年月十三日、十八日、十九日猶繼續接受
      不符約定之貨品？凡此俱與常情不符。
（四）至被告公司副理即證人王志強固證稱：下單時有說要咖啡色圍巾配黑白雙色手
      套，當時原告有提及於時限內沒有辦法提供這些組數，必須以兩個顏色來交貨
      ，但伊還是堅持要選定的該組顏色等語，惟證人王志強與原告間於訂約前既曾
      就貨品顏色問題有過商議，證人王志強復對原告無法於時限內提供單一顏色二
      萬三千組之貨品知之甚詳，若兩造間曾就限定單一顏色貨品交貨乙節達成共識
      ，證人王志強按理應就此將來履約易生爭執之貨品顏色問題，要求下屬簡士杰
      載明於訂購合約書中，以杜爭執，然竟未於訂購合約書中有所記載，其證詞殊
      值存疑？況證人王志強迄今猶任職被告公司，復為本件訂購合約之承辦人，與
      本案利害關係至鉅，其證述訂約時兩造曾約定以一組顏色交貨云云，尚難遽予
      採信。
（五）被告復提出原告製作之報價單一紙證明訂購時曾就貨品約定單一顏色交付，惟
      查，該報價單與原告所提出之報價單原本，就繕打部分內容已有更動，且被告
      所提出之該份報價單上復經證人陳志強以手寫方式更改報價單內容之記載，且
      被告復未舉證就證人王志強更改部分曾回傳原告確認之相關紀錄，則被告所提
      出之該份報價單自不足採為兩造間就系爭貨品曾約定以單一顏色交付之證明。
四、綜上所述，本件原告既已依所訂立之訂購合約書交付系爭貨品，被告復未能舉證
    證明原告有違約情事，從而，原告依系爭訂購合約書請求被告給付貨款八十八萬
    八千元，為有理由，應予准許。又查，兩造間就本件合約之付款方式係約定由被
    告簽立發票日為九十三年三月三十一日之支票付款乙節，為兩造所不爭執，亦即
    原告得請求被告付款之期限為九十三年三月三十一日，被告迄今猶未付款，則原
    告請求被告自九十三年四月一日起至清償日止，按週年利率百分之五計算之利息
    ，為有理由，原告逾此部分之請求，則屬無據，應予駁回。
五、兩造陳明願供擔保，聲請宣告假執行暨免為假執行，就原告勝訴部分，經核尚無
    不合，茲分別酌定相當之擔保金額准許之。至原告敗訴部分，其假執行之聲請亦
    失所附麗，應併予駁回。
六、據上論結，本件原告之訴一部有理由，一部無理由，依民事訴訟法第七十九條、
    第三百九十條第二項、第三百九十二條第二項，判決如主文。
中　　　華　　　民　　　國　　九十三　　年　　　七　　　月　　二十二　　日
                                    臺灣桃園地方法院民事第一庭
~B法　　　官　賴惠慈
右為正本係照原本作成
如對本判決上訴，須於判決送達後廿日內向本院提出上訴狀
中　　　華　　　民　　　國　　九十三　　年　　　七　　　月　　二十二　　日
~B法院書記官　王曉雁
